【裁判字號】    90,易,545
【裁判日期】    901109
【裁判案由】    家庭暴力防治法等
【裁判全文】
臺灣新竹地方法院刑事判決                            九十年度易字第五四五號
    公  訴  人  臺灣新竹地方法院檢察署檢察官
    被      告  乙○○
右列被告因違反家庭暴力防治法等案件，經檢察官提起公訴（八十九年度偵字第五八
五七號），本院判決如左：
    主  文
乙○○違反法院依家庭暴力防治法第十五條第一項、第二項、第十三條第二項第一款
規定所為禁止實施家庭暴力行為之裁定，處有期徒刑參月，如易科罰金，以參佰元折
算壹日。
    事  實
一、乙○○為甲○○之夫，彼此間屬家庭暴力防治法第三條第一款所定之家庭成員。
    因乙○○有對家庭成員甲○○實施家庭暴力之事實，而經甲○○聲請本院核發民
    事暫時保護令，旋經本院於八十九年七月三十一日以八十九年度暫家護字第七九
    號准予核發（一）乙○○不得對甲○○實施身體或精神上不法侵害之行為。（二
    ）乙○○不得直接或間接對於甲○○為騷擾之聯絡行為等事項之民事暫時保護令
    。乙○○於收受上開民事暫時保護令後，詎其於同年九月二十二日晚上八時三十
    分許，在新竹市○○里○鄰○○街八七巷一四弄四五號二樓住處，因觀看電視與
    甲○○發生口角，乙○○竟持電視遙控器遭甲○○丟擲，因而擊中甲○○之背部
    ，致其受有後背挫傷之傷害，而對其實施身體上之不法侵害行為，違反上開民事
    暫時保護令所為禁止實施家庭暴力行為。嗣因甲○○報警，而經警循線查知上情
    。
二、案經何甲○○訴由新竹市警察局第一分局報告臺灣新竹地方法院檢察署檢察官偵
    查起訴。
    理  由
一、訊據被告乙○○固承認於右揭時、地因與告訴人甲○○發生口角，進而執電視遙
    控器丟擲告訴人之事實不諱，惟辯稱：係因告訴人先拿該遙控器丟伊，伊才丟回
    去云云。然查，右揭事實，業據告訴人即被告之妻甲○○於警訊、偵查及本院審
    理時指訴綦詳，核與證人即被告之子羅毅於偵查中證述之情節相符，參以，其等
    分別為被告之妻或兒子，當無設詞誣陷之理，是以，被告所辯係告訴人先拿遙控
    器丟伊云云，顯係圖卸之詞，不足採信，此外，復有診斷證明書、本院八十九年
    度暫家護字第七九號暫時保護令各一紙等附卷可稽，從而，本件事證已臻明確，
    被告犯行堪予認定。
二、查被告乙○○違反法院依家庭暴力防治法第十五條核發民事暫時保護令所為之禁
    止對於被害人實施家庭暴力行為之裁定，核其所為係犯家庭暴力防治法第五十條
    第一款之違反保護令罪及刑法第二百七十七條第一項普通傷害罪。被告以一傷害
    行為同時觸犯上開二罪名，為想像競合犯，應依刑法第五十五條規定從一重處斷
    。又被告行為後，刑法第四十一條之規定，業經於九十年一月四日修正，並於同
    年月十日公布施行，於同年月十二日生效，而修正後之刑法第四十一條第一項之
    規定「犯最重本刑為五年以下有期徒刑以下之刑之罪，而受六個月以下有期徒刑
    之宣告，因身體、教育、職業、家庭之關係或其他正當事由，執行顯有困難者，
    得以一元以上三元（業據罰金罰鍰提高標準條例第二條前段規定，就其原定數額
    提高為一百倍折算一日）以下折算一日，易科罰金，但確因不執行所宣告之刑，
    難收矯正之效，或難以維持法秩序者，不在此限」，對於被告並無不利，依刑法
    第二條第一項前段之規定，適用裁判時之新法。爰審酌被告漠視法院所為禁止實
    施家庭暴力之裁定，惟念其犯罪手段、情節及對被害人所生之危害尚非重大及犯
    罪後態度等一切情狀，酌予量處如主文所示之刑，並諭知易科罰金之折算標準。
三、公訴意旨另以：被告乙○○於告訴人甲○○欲報警處理時，被告乙○○對告訴人
    甲○○恐稱：如果叫警察來，要使甲○○之家人吃不完兜著走等語，致告訴人甲
    ○○心生畏懼，因認被告此部分涉有刑法第三百零五條之恐嚇罪嫌等語。按刑法
    第三百零五條恐嚇罪之成立，須以加害生命、身體、自由、名譽、財產之事，恐
    嚇他人致生危害於安全者，倘非以加害生命、身體、自由、名譽、財產之事，恐
    嚇他人者，即與恐嚇罪之構成要件有間。經查，被告固坦承於右揭時地在告訴人
    欲報警時，向其陳稱：如果叫警察來，要告訴人之家人吃不完兜著走等語，核與
    證人即被告之子羅毅證述：「我父親當時有說我媽曾經叫人來恐嚇他，但我媽媽
    說沒有叫人恐嚇他，之後，我父親才說如果叫警察來，要我媽的家人吃不完兜著
    走」等語（見偵卷第一六頁）大致相符，惟被告上開所言「要告訴人之家人吃不
    完兜著走」之語意不明，是否由此即可推知被告係以加害告訴人或其家人之生命
    、身體、自由、名譽及財產之惡害恐嚇告訴人，顯有疑義，且衡諸常情，夫妻間
    口角爭吵時，僅一句「吃不完兜著走」，亦難認已使人達於心生畏怖之程度，是
    此顯與恐嚇罪之構成要件有間。此外，復查無其他積極證據足以證明被告有公訴
    人所指此部分犯行，應認其此部分之犯罪尚不能證明，惟公訴人認此部分與被告
    前揭論罪科刑之部分，有想像競合之裁判上一罪關係，爰不另為無罪之諭知。
據上論斷，應依刑事訴訟法第二百九十九條第一項前段，家庭暴力防治法第五十條第
一款，刑法第二條第一項前段、第十一條前段、第二百七十七條第一項、第五十五條
、第四十一條第一項前段，罰金罰鍰提高標準條例第一條前段、第二條，判決如主文
。
本案經檢察官吳金棟到庭執行職務。
中      華      民      國      九十    年      十一      月     九     日
                                 臺灣新竹地方法院刑事第二庭
                                     法  官   謝  永  昌
右正本證明與原本無異。
如不服本判決，應於判決送達後十日內向本院提出上訴狀( 應附繕本 )，上訴於臺灣
高等法院。
                                     書記官   陳  凰  榆
中      華      民      國      九十    年      十一      月     九     日
附錄本判決論罪之法條：
家庭暴力防治法第五十條第一款：
違反法院第十三條、第十五條所為之下列裁定者，為本法所稱之違反保護令罪，處三
年以下有期徒刑、拘役或科或併科新台幣十萬元以下罰金：
一、禁止實施家庭暴力行為。
中華民國刑法第二百七十七條第一項：
傷害人之身體或健康者，處三年以下有期徒刑、拘役或一千元以下罰金。


司法院資訊處製作；財團法人民間司法改革基金會備份。
